【裁判字號】    91,交易,261
【裁判日期】    920529
【裁判案由】    過失傷害
【裁判全文】
臺灣臺北地方法院刑事判決                        九十一年度交易字第二六一號
    公  訴  人  臺灣臺北地方法院檢察署檢察官
    被      告  乙○○
右列被告因過失傷害案件，經檢察官聲請簡易判決處刑（九十年度偵字第一００七八
號），本院臺北簡易庭認不宜以簡易判決處刑，移由本院刑事庭依普通程序審理，本
院判決如左：
    主    文
乙○○因過失傷害人，處有期徒刑月，如易科罰金，以佰元折算壹日。
    事    實
一、乙○○並未考領小型車駕駛執照，仍於民國八十九年十一月八日晚間十時許，駕
    駛車牌號碼ＡＲ－０七六九號自用小客車，沿臺北市○○路○段單行道由東向西
    方向行駛，行至該路段與一一八巷交岔路口，右轉北向行駛至交岔路口北側空軍
    總部前、擬再左轉駛入同路段北側慢車道之際，原應注意駕駛人駕駛汽車，應遵
    守道路交通標誌、標線、號誌之指示，而行車管制號誌「圓形紅燈」表示面對圓
    形紅燈之車輛禁止通行，不得超越停止線或進入路口，且當時天氣雨、夜間有照
    明、視距良好、市區○○道路濕潤、無缺陷及障礙，行車管制號誌運作正常，依
    其智識、能力又無不能注意之情事，詎乙○○竟疏未注意路口南北向行車管制號
    誌為圓形紅燈，貿然超越停止線、左轉擬進入同路段北側慢車道，適有甲○○駕
    駛車牌號碼Ｚ二－三七一七號（檢察官誤載為Ｚ三－三七一七號）自用小客車沿
    臺北市○○路○段單行道北側慢車道由東向西方向行駛，亦疏未注意斯時在市區
    ○○道上時速不得超過三十公里，貿然以每小時四十餘公里之速度行駛，行至該
    路段空軍總部前，見狀閃煞不及，甲○○所駕車輛左後車門、葉子板遂與乙○○
    所駕車輛右前車頭猛力撞擊，甲○○所駕車輛並因而失控打滑、車頭猛力衝撞路
    口西側分隔島上樹木後，再反彈滑行至該路段北側慢車道內，甲○○因而受有右
    膝四×二公分挫傷、下頦三公分撕裂傷之傷勢。乙○○於肇事後，於警員前往現
    場處理時，不逃避接受裁判而當場向警員自首、承認為肇事人而願接受裁判。
二、案經甲○○訴由臺北市政府警察局大安分局報請臺灣臺北地方法院檢察署檢察官
    聲請簡易判決處刑，經本院臺北簡易庭認不宜以簡易判決處刑，移由本院刑事庭
    依普通程序審理。
    理    由
一、訊據被告乙○○固不否認未考領小型車駕駛執照，仍於右揭時間駕駛車牌號碼Ａ
    Ｒ－０七六九號自用小客車沿臺北市○○路○段單行道由東向西方向行駛，行至
    該路段與一一八巷交岔路口，右轉北向行駛至交岔路口北側空軍總部前、擬再左
    轉駛入同路段北側慢車道之際，其所駕車輛右前車頭與告訴人甲○○所駕駛、沿
    臺北市○○路○段單行道北側慢車道由東向西方向行駛、車牌號碼Ｚ二－三七一
    七號自用小客車左後車門、葉子板劇烈碰撞，告訴人所駕車輛並因而失控打滑、
    車頭猛力衝撞路口西側分隔島上樹木後，再反彈滑行至該路段北側慢車道內，告
    訴人因而受有右膝四×二公分挫傷、下頦三公分撕裂傷之傷勢等情，惟矢口否認
    因過失傷害人，辯稱：當日其並未違反行車管制號誌指示，當時該路口南北向行
    車管制號誌已由圓形紅燈轉變為圓形綠燈，其乃起步超越停止線左轉擬進入臺北
    市○○路○段北側慢車道，本件車禍發生乃因告訴人所駕車輛車速過快、闖越紅
    燈復失控衝撞分隔島上樹木云云。
二、經查：
（一）被告並未考領小型車駕駛執照，仍於八十九年十一月八日晚間十時許，駕駛車
      牌號碼ＡＲ－０七六九號自用小客車，沿臺北市○○路○段單行道由東向西方
      向行駛，行至該路段與一一八巷交岔路口，右轉北向行駛至交岔路口北側空軍
      總部前、擬再左轉駛入同路段北側慢車道之際，竟疏未注意路口南北向行車管
      制號誌為圓形紅燈，貿然超越停止線、左轉擬進入同路段北側慢車道，適告訴
      人甲○○駕駛車牌號碼Ｚ二－三七一七號自用小客車沿臺北市○○路○段單行
      道北側慢車道由東向西方向行駛，亦疏未注意斯時在市區○○道上時速不得超
      過三十公里，貿然以每小時四十餘公里之速度行駛，行至該路段空軍總部前，
      見狀閃煞不及，告訴人所駕車輛左後車門、葉子板遂與被告所駕車輛右前車頭
      猛力撞擊，告訴人所駕車輛並因而失控打滑、車頭猛力衝撞路口西側分隔島上
      樹木後，再反彈滑行至該路段北側慢車道內，告訴人因而受有右膝四×二公分
      挫傷、下頦三公分撕裂傷傷勢之事實，迭據告訴人於警、偵訊及本院審理中指
      訴翔實，核與證人即當日恰在空軍總部大門西側服正門崗哨勤務、目擊事故經
      過之憲兵陳志元證述情節相符，復有臺北市政府警察局大安分局交通分隊道路
      交通事故調查報告表、談話紀錄表、補充資料表、車輛受損照片、道路狀況（
      含分隔島樹木）相片、驗傷診斷書附卷可稽，除被告有無違反行車管制號制指
      示闖越紅燈外，亦經被告自承不諱；而當時天氣雨、夜間有照明、視距良好、
      市區○○道路濕潤、無缺陷及障礙，行車管制號誌運作正常，依被告之智識、
      能力又無不能注意之情事，並據臺北市政府警察局大安分局交通分隊據報處理
      之員警觀察、記載明確，有道路交通事故調查報告表附卷可考。
（二）被告雖一再辯稱當日其並未違反行車管制號誌指示，當時該路口南北向行車管
      制號誌已由圓形紅燈轉變為圓形綠燈，其乃起步超越停止線左轉擬進入臺北市
      ○○路○段北側慢車道，本件車禍發生乃因告訴人所駕車輛車速過快、闖越紅
      燈復失控衝撞分隔島上樹木云云，並由友人江正男於檢察官偵訊中到庭附和其
      詞，另提出中華民國行車事故專業鑑定人員協會王肇基出具之專業鑑定分析聲
      明為憑，然：
    １當日被告所駕車輛係沿臺北市○○路○段單行道由東向西方向行駛，行至該路
      段與一一八巷交岔路口，右轉北向行駛至交岔路口北側空軍總部前、擬再左轉
      駛入同路段北側慢車道之際，未遵守路口南北向行車管制號誌圓形紅燈指示，
      貿然超越停止線、左轉擬進入同路段北側慢車道，而與告訴人所駕駛、沿臺北
      市○○路○段單行道北側慢車道由東向西方向行駛、車牌號碼Ｚ二－三七一七
      號自用小客車左後車門、葉子板發生碰撞，告訴人所駕車輛並因而失控打滑、
      車頭猛力衝撞路口西側分隔島上樹木後，再反彈滑行至該路段北側慢車道內等
      節，迭經告訴人於警、偵訊及本院審理中指述纂詳，並與目擊證人陳志元證述
      情節一致，前已述及，證人陳志元自八十八年九月二十日入伍服役，為陸軍憲
      兵，於九十年五月二十二日始退伍，此經本院職權查證屬實，有司法院戶役政
      連結作業系統個人兵籍資料查詢結果單可佐，是證人陳志元斯時確在服役期間
      ，又證人陳志元當日服空軍總部大門西側正門崗哨勤務所在位置係面對被告與
      告訴人車禍事故發生地點、距離約僅五公尺，對於事故發生經過、行車管制號
      誌、行人穿越道號誌均可清楚觀見，並經檢察官至現場勘驗明確，有履勘現場
      筆錄立卷足憑，被告、告訴人及證人並均於檢察官勘驗現場時在場，此觀筆錄
      所載自明，參諸證人陳志元與被告、告訴人均素不相識，並無任何宿怨仇隙或
      故舊親誼，衡情應無羅織誣陷被告或迴護告訴人之可能或必要，是當日被告未
      遵守路口南北向行車管制號誌圓形紅燈指示，貿然超越停止線、左轉擬進入同
      路段北側慢車道，致告訴人所駕車輛閃煞不及發生碰撞，應堪認定。
    ２證人江正男雖於檢察官偵查中提出證明書並到庭附和被告所辯，但證人江正男
      為被告數十年之友人，係事後到場，本件車禍發生時其並不在場、亦未目擊事
      故經過，此經證人江正男自承無訛，是其所稱告訴人闖越紅燈且車輛先撞及分
      隔島上樹木云云，要屬推測迴護之詞，委無可採；至中華民國行車事故專業鑑
      定人員協會王肇基出具之專業鑑定分析聲明，亦屬無稽而無可採，蓋王肇基是
      否具有鑑定、分析本件事故之智識、能力，已非無疑，且王肇基與被告有無任
      何親誼、往來、是否收取報酬、是否取得本件事故全部證據資料以資鑑定、分
      析，又基於何理論指稱證人陳志元係人云亦云、所言不可採等，俱未見陳明，
      況本件事故已經檢察官職權將全部卷證資料送請臺北市車輛行車事故鑑定委員
      會、臺北市政府交通局鑑定、覆議，已無另為鑑定之必要，故被告所提證人、
      證據，均不足據以為對其有利之認定。
（三）按駕駛人駕駛汽車，應遵守道路交通標誌、標線、號誌之指示；行車速度，依
      標誌之規定，無標誌者，（二）在市區○○道上，時速不得超過三十公里；行
      車管制號誌「圓形紅燈」顯示之意義如左：（一）車輛面對圓形紅燈表示禁止
      通行，不得超越停止線或進入路口，事故發生時即八十九年十一月八日之道路
      交通安全規則第九十條、第九十三條第一項第二款，道路交通標誌標線號誌設
      置規則第二百零六條第五款第一目定有明文。本件被告於八十九年十一月八日
      晚間十時許，駕駛車牌號碼ＡＲ－０七六九號自用小客車，沿臺北市○○路○
      段單行道由東向西方向行駛，行至該路段與一一八巷交岔路口，右轉北向行駛
      至交岔路口北側空軍總部前、擬再左轉駛入同路段北側慢車道之際，當時天氣
      雨、夜間有照明、視距良好、市區○○道路濕潤、無缺陷及障礙，行車管制號
      誌運作正常，依其智識、能力又無不能注意之情事，業如前述，詎被告竟疏未
      注意路口南北向行車管制號誌為圓形紅燈，貿然超越停止線、左轉擬進入同路
      段北側慢車道，適告訴人駕駛車牌號碼Ｚ二－三七一七號自用小客車沿臺北市
      ○○路○段單行道北側慢車道由東向西方向行駛，亦疏未注意斯時在市區○○
      道上時速不得超過三十公里，貿然以每小時四十餘公里之速度行駛，行至該路
      段空軍總部前，見狀閃煞不及，告訴人所駕車輛左後車門、葉子板遂與被告所
      駕車輛右前車頭猛力撞擊，告訴人所駕車輛並因而失控打滑、車頭猛力衝撞路
      口西側分隔島上樹木後，再反彈滑行至該路段北側慢車道內，告訴人因而受有
      右膝挫傷、下頦撕裂傷之傷勢，被告有疏未遵守行車管制號誌圓形紅燈指示之
      過失甚明，且其過失行為與告訴人之傷害間，有相當因果關係，臺北市車輛行
      車事故鑑定委員會、臺北市政府交通局亦同此認定，有臺北市車輛行車事故鑑
      定委員會北鑑審字第九０六０二二二七００號覆函暨鑑定意見書、附圖、臺北
      市政府交通局北市交五字第０九一三０九０二六００號覆函暨覆議意見書在卷
      可資參佐。雖告訴人亦有違反在市區○○道上時速不得超過三十公里規定，貿
      然以每小時四十餘公里速度行駛之過失，但告訴人之過失並不能減免被告之過
      失，併此敘明。
（四）綜上所述，本件事證已臻明確，被告所辯咸無可採，其犯行洵堪認定，應依法
      論科。
三、核被告所為，係犯刑法第二百八十四條第一項前段因過失傷害人罪。被告未考領
    駕駛執照猶駕駛自用小客車，因而肇事致告訴人受傷，前業提及，應依道路交通
    管理處罰條例第八十六條第一項之規定，加重其刑。被告於肇事後，於警員前往
    現場處理時，不逃避接受裁判而當場向警員自首、承認為肇事人而願接受裁判，
    此經本院職權查證詳明，有臺北市政府警察局大安分局交通分隊自首調查報告表
    可參，被告對於有權偵查犯罪之機關尚不知犯罪事實及犯罪人之前自首而願接受
    裁判，應依刑法第六十二條前段之規定減輕其刑，並依刑法第七十一條第一項之
    規定先加後減之。爰審酌被告十餘年內均無前科、素行尚稱良好，有臺灣高等法
    院被告全國前案紀錄表可佐，無駕駛執照仍駕駛車輛，因違反行車管制號誌指示
    肇事致人受傷，過失情節嚴重，犯後猶否認犯行、飾詞狡辯、未見悔意反省，自
    事故發生迄今已逾二年猶未賠償告訴人所受損害，漠視他人身心傷害及痛苦，但
    告訴人所受傷害尚屬輕微，且告訴人對本件事故亦有過失等一切情狀，量處如主
    文所示之刑。末按刑法第四十一條已於九十年一月十日經總統公布施行，並於同
    年月十二日生效，該條規定：「犯最重本刑為五年以下有期徒刑之刑之罪，而受
    六個月以下有期徒刑或拘役之宣告，因身體、教育、職業、家庭之關係或其他正
    當事由，執行顯有困難者，得以一元以上三元以下折算一日，易科罰金。但確因
    不執行所宣告之刑，難收矯正之效，或難以維持法秩序者，不在此限」、「併合
    處罰之數罪，均有前項情形，其應執行之刑逾六月者，亦同」；按行為後法律有
    變更者，適用裁判時之法律，刑法第二條第一項前段定有明文，而易服勞役及期
    間、數罪併罰之定執行刑、緩刑及易以訓誡、易科罰金各事項，均依新法，亦有
    最高法院二十四年七月總會決議（二）可資參照，是刑法第四十一條既業於九十
    年一月十日修正，並於同年月十二日生效，揆諸上揭法條規定及決議意旨，本件
    自應適用裁判時即修正後刑法第四十一條第一項前段之規定，諭知易科罰金之折
    算標準，以資懲儆。
據上論斷，應依刑事訴訟法第四百五十二條、第二百九十九條第一項前段，刑法第二
條第一項前段、第二百八十四條第一項前段、第四十一條第一項前段、第六十二條前
段、第七十一條第一項，道路交通管理處罰條例第八十六條第一項，罰金罰鍰提高標
準條例第一條前段、第二條，判決如主文。
本案經檢察官黃立維到庭執行職務。
中      華      民      國    九十二    年      五    月    二十九    日
                                  臺灣臺北地方法院交通法庭
                                          法  官  洪  文  慧
右正本證明與原本無異。
如不服本判決，應於判決送達後十日內向本院提出上訴狀(應抄附繕本)。告訴人
或被害人如對於本判決不服者，應具備理由請求檢察官上訴，其上訴期間之計算
係以檢察官收受判決正本之日期為準。
                                          書記官  江  虹  儀
中      華      民      國      九十二      年    五    月  二十九     日
附錄本案論罪科刑法條全文：
中華民國刑法第二百八十四條
 (過失傷害罪)
因過失傷害人者，處六月以下有期徒刑、拘役或五百元以下罰金，致重傷
者，處一年以下有期徒刑、拘役或五百元以下罰金。
從事業務之人，因業務上之過失傷害人者，處一年以下有期徒刑、拘役或
一千元以下罰金，致重傷者，處三年以下有期徒刑、拘役或二千元以下罰
金。


司法院資訊處製作；財團法人民間司法改革基金會備份。
